【裁判字號】    95,訴,535
【裁判日期】    951122
【裁判案由】    違反槍砲彈藥刀械管制條例
【裁判全文】
臺灣嘉義地方法院刑事判決               95年度訴字第535號
公  訴  人  臺灣嘉義地方法院檢察署檢察官
被      告  甲○○
選任辯護人  王正明律師
上列被告因違反槍砲彈藥刀械管制條例案件，經檢察官提起公訴
（95年度偵字第4691號），本院判決如下：
    主  文
甲○○未經許可，製造其他可發射金屬具有殺傷力之槍枝，處有
期徒刑伍年貳月，併科罰金新臺幣陸萬元，罰金如易服勞役，以
銀元參佰元即新臺幣玖佰元折算壹日。扣案改造空氣長槍壹支、
高壓氣體鋼瓶柒瓶、小鋼珠壹瓶、彈簧參個及鑽頭壹支均沒收。
    事  實
一、甲○○明知未經主管機關許可不得製造、持有可發射金屬具
    有殺傷力之以壓縮氣體為動力之槍枝，於民國93年間某日自
    嘉義市○○路統一模型店購得玩具空氣長槍使用後，因槍管
    、彈簧、握把等處使用後損壞，竟在93年間某日，再前往統
    一模型店購買與原玩具空氣長槍構造物不同之主要組成零件
    金屬白鐵槍管、扳機及其他彈簧、握把等物，在不詳處所，
    利用斜口鉗、雕刻刀、鑽頭等工具，鑽鑿孔洞以螺絲暨鐵片
    等物鎖合套筒拉捍、槍管與握把，利用彈簧推進鋼珠，並挖
    刻握把以細木籤固定穿構扳機，仿原有玩具空氣長槍外觀型
    式，配以內含二氧化碳高壓氣體為發射動力之小型鋼瓶，製
    造可發射鋼珠而具有殺傷力之改造槍枝1支（槍枝管制編號
    為0000000000號）。嗣於95年6月19日12時許，經警搜索其
    車號J7-0631號自用小客車與嘉義縣水上鄉大崙村二重溝1之
    30號住處，分別查獲其所有之上開改造空氣長槍1支、高壓
    氣體鋼瓶7瓶、小鋼珠1瓶、彈簧3個及鑽頭1支扣案。
二、案經嘉義縣警察局移送臺灣嘉義地方法院檢察署檢察官偵查
    起訴。
    理  由
一、訊據被告甲○○對於持有前揭扣案以二氧化碳高壓氣體為發
    射動力之改造槍枝1支、高壓氣體鋼瓶7瓶、小鋼珠1瓶、彈
    簧3個及鑽頭1支之事實坦承不諱，然矢口否認有何製造該槍
    枝之犯行，於本院審理時辯稱：伊自統一模型店購買玩具空
    氣槍時即係扣案槍枝原樣云云。
二、然查：
 (一) 扣案改造空氣長槍1支、高壓氣體鋼瓶7瓶、小鋼珠1瓶、彈
    簧3個及鑽頭1支等物，係警方在被告車內、住處所扣得，此
    為被告所供認不諱，並有搜索票、搜索扣押筆錄、扣押物品
    收據、扣押書及扣押物品目錄表在卷可稽。再上開扣案物，
    經送請內政部警政署刑事警察局鑑定結果以性能檢驗法及動
    能測試法鑑定結果覆稱略以：(1)送鑑改造空氣長槍1支（槍
    枝管制編號0000000000號），認係空氣長槍，以小型二氧化
    碳高壓鋼瓶內氣體為發射動力，經實際裝填直徑6mm鋼珠（
    重量約0.88克）試射3次結果，測得鋼珠發射速度分別為141
    、137、137公尺/秒，計算其動能分別為8.75、8.26、8.26
    焦耳，單位面積動能分別為30.94、29.21、29.21焦耳/平方
    公分。依刑事警察局對活豬作射擊測試結果，彈丸單位面積
    動能達24焦耳/平方公分，則足以穿入豬隻皮肉層。又依日
    本科學警察研究所之研究結果，彈丸單位面積動能達20焦耳
    /平方公分則足以穿入人體皮肉層。(2)送鑑瓦斯鋼瓶6瓶（按
    內裝氣體非瓦斯，包括裝置在槍內者，實為7瓶），認係小
    型二氧化碳鋼瓶。(3)送鑑鋼珠1瓶，認係直徑約6mm鋼珠等語
    ，此有該局95年8月8日刑鑑字第0950092659號槍彈鑑定書1
    份可按（見偵查卷第15至17頁），故上開扣案槍枝具有殺傷
    力，屬槍砲彈藥刀械管制條例所列管其他可發射金屬具有殺
    傷力之改造槍枝，而扣案鋼瓶、鋼珠均可配合供該改造槍枝
    使用之事實，要屬無疑。
 (二) 被告對於持有系爭改造槍枝乙節坦承不諱，雖於本院審理時
    辯稱系爭改造槍枝並非其所製造云云，然觀諸其所不爭執陳
    述任意性之歷來供述所示，其於警詢、偵查中已供稱在模型
    店購買玩具空氣槍後，自行以斜口鉗、雕刻刀改造彈簧、槍
    管及握把等情不諱（見警卷第2至3頁、偵查卷第8頁）。被
    告於本院審理時，初亦供認因槍管、彈簧、握把損壞而至統
    一模型店買各該零件回來換等語（見本院卷第38頁）、所謂
    買回槍管換裝，係整枝槍管即包括白鐵管、粉紅色鐵管、黑
    色管子整個換裝等語（見本院卷第40頁）、扣案槍枝之槍管
    前段圓管係由遙控汽車紅外線接收器等類之物，其順手將之
    接在槍管上等語無誤（見本院卷第39頁）。經本院當庭勘驗
    扣案改造槍枝結果略為：把手為木製且雕工拙劣、槍管上另
    安裝小型圓桶、槍管與其他零件之接合方式亦甚為粗糙等情
    ，並攝有該槍枝之細部照片8幀在卷可佐（見本院卷第52至
    54頁），經曉諭告知被告所為可能涉犯製造槍枝罪嫌（檢察
    官原起訴被告涉犯持有槍枝罪嫌）後，被告始改稱：系爭扣
    案槍枝係買來就這樣云云（見本院卷第43頁），顯係畏罪之
    詞。
 (三) 扣案改造槍枝係屬槍砲彈藥刀械管制條例第4條第1項第1款
    所稱「其他可發射金屬或子彈具有殺傷力之各式槍砲」，不
    得進口、陳列販賣及製造內銷，個人亦不得申請合法持有，
    一般人實無從在市面上合法取得，被告審理中所辯已難採信
    。況且，細繹被告所供利用斜口鉗、雕刻刀改造彈簧、槍管
    及握把之自白，輔以勘驗結果，該扣案之改造空氣長槍，包
    括主要組成零件金屬白鐵槍管、扳機等，以及配合槍管之套
    筒拉捍與握把等絕大部分結構體，既殆均為被告所打造組裝
    完成，未見何者乃其所指購入時之槍枝原樣結構，益徵被告
    翻異所稱購入時即係扣案槍枝現狀此一辯解之無稽。該槍枝
    現實狀況，與被告於警詢、偵查，及審理時翻異供述前之供
    詞，概屬相符，應認被告翻異供詞前所為之自白，應較屬可
    信。
 (四) 按所謂槍枝之「製造」行為，係指新製或改造，因而使之具
    有槍枝效能之行為。若將原不具有殺傷力之槍枝加以改造，
    不論其行為之繁簡、技術之深淺，如足以使之變成具有殺傷
    力者，即構成製造槍枝之行為。依前述被告於警詢、偵審中
    之自白，其原購自統一模型店之玩具空氣長槍主要構造即槍
    管、彈簧、握把等部分均損壞，而本案扣案改造空氣長槍之
    槍管，乃係被告利用工具，鑽鑿孔洞以螺絲暨鐵片等物鎖合
    整支替換之槍管、套筒拉捍與握把，利用彈簧推進鋼珠，並
    挖刻握把以細木籤固定穿構扳機，配以高壓氣體為發射動力
    之小型鋼瓶，製造而成可發射鋼珠並具有殺傷力之改造槍枝
    。被告所打製組裝完成者，盡為涉及該槍枝得發揮射擊功能
    之結構，其行為實已該當於「製造」全新之扣案具殺傷力之
    空氣長槍，不過僅係仿前所購得之玩具空氣長槍外觀型式耳
    ，並非以所稱購入之玩具空氣長槍為基礎加以更動結構增強
    射擊動能，洵無疑義。被告辯稱該扣案槍枝購入時即具殺傷
    力，要無可採，其請求取得原市售之同類型槍枝後併再送鑑
    定，以明原購入之同類型槍枝本即具殺傷力云云，核無必要
    。本件事證明確，被告犯行洵堪認定，應予依法論科。
三、按被告犯罪後，槍砲彈藥刀械管制條例部分條文於94年1月
    26日修正公布，並於同年月28日施行，其中就未經許可製造
    其他可發射金屬或子彈具有殺傷力之各式槍砲行為，其處罰
    規定原列於第11條第1項，法定刑為「5年以上有期徒刑，併
    科新臺幣1,000萬元以下罰金」，修正後移列為同條例第8條
    第1項，法定刑提高為「無期徒刑或5年以上有期徒刑，併科
    新臺幣1,000萬元以下罰金」，是比較修正前後之法律規定
    ，以修正前之規定對被告較為有利，應適用修正前之規定。
    是核被告所為，係犯修正前槍砲彈藥刀械管制條例第11條第
    1項之未經許可製造其他可發射金屬具有殺傷力之槍枝罪。
    又其持有前述改造槍枝之低度行為，應為製造之高度行為所
    吸收，不另論罪。按檢察官就犯罪事實一部起訴者，其效力
    及於全部，本件公訴意旨起訴被告係犯持有改造槍枝罪，惟
    被告所管領之該改造槍枝，乃被告所非法製造後而持有，有
    實質上一罪之關係，就此犯罪事實之擴張，本院自應併予審
    判而論罪科刑。
四、爰審酌被告違法製造以高壓氣體為發射動力之改造槍枝，對
    於社會潛在危害重大，且犯後飾詞狡辯，態度非佳，並審酌
    其製造違禁槍枝之數量、製造方式，兼衡其係高中肄業之智
    識程度、已婚育有2子之生活狀況等一切情狀，量處如主文
    所示之刑，罰金部分並諭知易服勞役之折算標準（詳下述）
    。
五、按有罪之判決，關於主、從刑之宣告或刑之加重、減輕或免
    除等事項所適用之法律，除別有規定外，應本於統一性及整
    體性之原則，為一體之適用，其相關之條文，不能與所適用
    於論罪之法律，任意割裂而紊亂其系統（最高法院90年度台
    非字第83號判決意旨參照）。被告所犯未經許可製造其他可
    發射金屬具有殺傷力之改造槍枝罪，新舊法之比較業如前述
    ，關於所宣告罰金刑之易服勞役折算標準，應併同綜據全部
    罪刑之結果而為比較，擇取最有利於被告之法律加以適用：
 (一) 被告行為後，刑法關於罰金刑易服勞役之規定業經修正公布
    ：(1)就《折算標準》而言，舊法第42條第2項「易服勞役以1
    元以上3元以下，折算1日」（依罰金罰鍰提高標準條例廢止
    前第2條規定，就其原定數額提高為100倍折算一日，即銀元
    100元、200元、300元折算1日，換算成新臺幣即300元、60
    0元、900元折算1日）之規定，修正公布為新法第42條第3項
    前段「易服勞役以新臺幣1000元、2000元或3000元折算1日
    」。新舊法相較，新法之規定將折算標準提高，使易服勞役
    之日數減少，新法較有利於被告。(2)就《折算期限》而言，
    舊法第42條第2項但書「勞役之期限不得逾6個月」之規定，
    修正公布為新法第42條第3項但書「勞役期限不得逾1年」。
    新法易服勞役之期限較諸舊法為長，對被告較為不利。(3)就
    《折算標準與期限交錯》而言，新舊法對易服勞役之折算標
    準及易服勞役期限規定相異，利與不利互見。
 (二) 比較上述所犯罪名法定刑度及所宣告主刑中罰金刑易服勞役
    折算標準，在量處罰金實際換算金額未逾新臺幣54萬元之限
    度內，新舊刑法關於易服勞役之折算標準與折算期限，皆未
    逾各該折算勞役期間上限之範圍，因修正後刑法之規定將折
    算標準提高，使易服勞役之日數減少，固較有利於被告，然
    被告所犯未經許可製造其他可發射金屬具有殺傷力之槍枝罪
    ，新舊槍砲彈藥刀械管制條例所設之法定主刑，關於罰金刑
    部分並無二致，惟修正後槍砲彈藥刀械管制條例增設無期徒
    刑，顯較修正前槍砲彈藥刀械管制條例最高法定主刑僅止於
    有期徒刑者為重，而主刑之重輕，依序為死刑、無期徒刑、
    有期徒刑、拘役、罰金，關於罰金易服勞役之折算標準，涉
    及所易服勞役日數，對照同屬自由刑之無期徒刑與有期徒刑
    而言，其折算標準高低所致對被告利益與否之程度，毋寧相
    對輕微。是綜據上開比較結果，本於法律統一性及整體性適
    用之原則，被告所受宣告罰金刑之折算標準，仍應適用所犯
    修正前槍砲彈藥刀械管制條例未經許可製造其他可發射金屬
    具有殺傷力槍枝罪當時有效之修正前刑法第42條第2項規定
    。
六、扣案具殺傷力之改造空氣長槍1支（槍枝管制編號000000000
    0號）係違禁物，而高壓氣體鋼瓶7瓶、小鋼珠1瓶，係適用
    於該槍枝之附屬物品，均應依刑法第38條第1項第1款之規定
    宣告沒收。另扣案被告所有之彈簧3個及鑽頭1支，係供被告
    本案犯罪所用之物，均應依同法第38條第1項第2款併予宣告
    沒收。
據上論結，應依刑事訴訟法第299條第1項前段，修正前槍砲彈藥
刀械管制條例第11條第1項，刑法第2條第1項前段、第11條前段
、第42條第2項（修正前）、第38條第1項第1款、第2款，罰金罰
鍰提高標準條例第2條（修正前），現行法規所定貨幣單位折算
新臺幣條例第2條，判決如主文。
本案經檢察官邱美英到庭執行職務。
中    華    民    國    95    年    11    月    22    日
                  刑事第四庭審判長法  官  蔡憲德
                                  法  官  吳育霖
                                  法  官  鄧晴馨
上列正本證明與原本無異。
如不服本判決，應於判決送達後10日內向本院提出上訴狀（應附
繕本）。告訴人或被害人如對於本判決不服者，應具備理由請求
檢察官上訴，其上訴期間之計算係以檢察官收受判決正本之日期
為準。
中    華    民    國    95    年    11    月    22    日
                                  書記官  陳慶時
附錄本案論罪科刑法條：
修正前槍砲彈藥刀械管制條例第11條第1項
未經許可，製造、販賣或運輸第4條第1項第1款所稱其他可發射
金屬或子彈具有殺傷力之各式槍砲者，處五年以上有期徒刑，併
科新臺幣1,000萬元以下罰金。


司法院資訊處製作；財團法人民間司法改革基金會備份。
